臺灣板橋地方法院刑事判決　　　　　　100年度訴緝字第260號
公　訴　人　臺灣板橋地方法院檢察署檢察官
被　　　告　顏明田
上列被告因違反毒品危害防制條例案件，經檢察官提起公訴（10
0 年度毒偵字第671 號），本院依簡式審判程序，判決如下：
    主  文
顏明田施用第一級毒品，累犯，處有期徒刑拾月。
    事  實
一、顏明田前於民國93年間因施用毒品案件，經依本院93年度毒
    聲字第980 號裁定送勒戒處所觀察、勒戒後，認有繼續施用
    毒品之傾向，本院乃以93年度毒聲字第1510號裁定令入戒治
    處所施以強制戒治，嗣無繼續戒治之必要，經依臺灣板橋地
    方法院檢察署檢察官命令而於94年5 月31日釋放出所，並由
    同署檢察官以94年度戒毒偵字第345 號為不起訴處分確定。
    復於上開強制戒治執行完畢後5 年內即96年間因施用毒品、
    竊盜案件，經本院以96年度訴字第3212號判處各有期徒刑8
    月、10月，應合併執行有期徒刑1 年4 月確定；又於同年間
    因施用毒品、竊盜案件，經本院以96年度訴字第3557號判處
    各有期徒刑8 月、10月，應執行有期徒刑1 年4 月確定；再
    於97年間因施用毒品案件，經本院以97年度訴字第5102號判
    處有期徒刑10月確定；乃入監接續執行前揭刑罰，於99年6
    月16日縮短刑期執行完畢（於本案構成累犯）。
二、詎顏明田猶不思戒絕毒癮，另基於施用第一級毒品海洛因之
    犯意，於99年12月2 日上午8 時許，在其不詳友人位於臺北
    縣三峽鎮（現改制為新北巿三峽區）圳頭里金敏10號之處所
    內，以將第一級毒品海洛因和水稀釋後用針筒注射之方式，
    施用第一級毒品海洛因1 次。嗣於同日上午10時30分許，因
    另案遭通緝而為警在上址前逮獲，經警採集其尿液送驗結果
    ，發現呈鴉片類陽性反應，而得悉上情。
三、案經新北巿政府警察局三峽分局移請臺灣板橋地方法院檢察
    署檢察官偵查起訴。
    理  由
一、本案被告顏明田所犯係死刑、無期徒刑、最輕本刑為3 年以
    上有期徒刑以外之罪，其於準備程序中就被訴事實為有罪之
    陳述，經本院告知簡式審判程序之旨，並聽取公訴人、被告
    之意見後，經合議庭裁定由受命法官獨任進行簡式審判程序
    ，合先敘明。
二、上揭犯罪事實，業據被告於偵查中及本院審理時供承不諱，
    且被告為警查獲後所採集之尿液，經送請臺灣檢驗科技股份
    有限公司以GC/MS 氣相層析質譜儀法確認檢驗結果，發現呈
    鴉片類陽性反應，有該公司出具之濫用藥物檢驗報告1 紙附
    卷可稽，足認被告自白確與事實相符，堪值採信。
三、按施用第一級毒品為犯罪行為，毒品危害防制條例第10條第
    1 項定有處罰明文。故施用第一級毒品者，依前揭規定本應
    科以刑罰。惟基於刑事政策，對合於一定條件之施用者，則
    依同條例第20條、第23條之規定，施以觀察、勒戒及強制戒
    治之保安處分。又毒品危害防制條例於92年7 月9 日修正公
    布，自93年1 月9 日施行，其中第20條、第23條將施用毒品
    之刑事處遇程序，區分為「初犯」及「5 年內再犯」、「5
    年後再犯」。依其立法理由之說明：「初犯」，經觀察、勒
    戒或強制戒治後，應為不起訴處分或不付審理之裁定；經觀
    察、勒戒或強制戒治執行完畢釋放後，「5 年內再犯」者，
    因其再犯率甚高，原實施之觀察、勒戒及強制戒治既已無法
    收其實效，爰依法追訴或裁定交付審理。至於經觀察、勒戒
    或強制戒治執行完畢釋放後，「5 年後再犯」者，前所實施
    之觀察、勒戒或強制戒治已足以遮斷其施用毒品之毒癮，為
    期自新及協助其斷除毒癮，仍適用「初犯」規定，先經觀察
    、勒戒或強制戒治之程序。從而，依修正後之規定，僅限於
    「初犯」及「5 年後再犯」二種情形，始應先經觀察、勒戒
    或強制戒治程序。倘被告於5 年內已再犯，經依法追訴處罰
    ，縱其第三次（或第三次以上）再度施用毒品之時間，在初
    犯經觀察、勒戒或強制戒治執行完畢釋放5 年以後，已不合
    於「5 年後再犯」之規定，且因已於「5 年內再犯」，顯見
    其再犯率甚高，原實施觀察、勒戒或強制戒治，已無法收其
    實效，即應依該條例第10條處罰（最高法院97年度第5 次刑
    庭會議決議意旨參照）。查被告有如事實欄一所示曾送強制
    戒治執行完畢及於強制戒治執行完畢釋放後5 年內再犯施用
    毒品罪而經法院判刑確定等情，有臺灣高等法院被告前案紀
    錄表1 件在卷可查，則其本案施用毒品之時間距離其初犯施
    用毒品罪而接受強制戒治執行完畢之日即94年5 月31日，雖
    已逾5 年，惟其既曾於該次強制戒治執行完畢釋放後5 年內
    多次再犯施用毒品犯行，且均經法院判刑確定，是其再犯本
    案施用第一級毒品罪，依上開說明，自非屬毒品危害防制條
    例第20條第3 項所定「5 年後再犯」之情形，仍應依法追訴
    處罰。是本案事證明確，被告犯行堪以認定，應予依法論罪
    科刑。
四、核被告所為，係犯毒品危害防制條例第10條第1 項之施用第
    一級毒品罪。被告施用第一級毒品前，非法持有第一級毒品
    之低度行為，應為其施用該毒品之高度行為所吸收，不另論
    罪。又被告受有如事實欄一所示有期徒刑之宣告，於99年6
    月16日縮短刑期執行完畢，此有臺灣高等法院被告前案紀錄
    表1 件存卷可考，其於5 年內故意再犯本案有期徒刑以上之
    罪，為累犯，應依刑法第47條第1 項規定加重其刑。爰審酌
    被告前因施用毒品，獲得不起訴處分之寬典，並經法院判處
    徒刑確定，仍無法戒絕毒癮，再次漠視法令禁制而犯本罪，
    惟其施用毒品所生危害，實以自戕身心健康為主，對於他人
    生命、身體、財產等法益，尚無明顯而重大之實害，兼衡其
    犯罪後坦承犯行，已知悔悟等一切情狀，量處如主文所示之
    刑，以示懲儆。
據上論斷，應依刑事訴訟法第273 條之1 第1 項、第299 條第1
項前段，毒品危害防制條例第10條第1 項，刑法第11條前段、第
47條第1 項，判決如主文。
本案經檢察官蔡景聖到庭執行職務。
中    華    民    國   100    年    12    月    30    日
                  刑事第二十一庭法  官  王瑜玲
以上正本證明與原本無異
如不服本判決應於送達後10日內向本院提出上訴狀
                                書記官  林君縈
中    華    民    國   100    年    12    月    30    日
附錄本案論罪科刑法條全文：
毒品危害防制條例第10條
施用第一級毒品者，處6 月以上5 年以下有期徒刑。
施用第二級毒品者，處3 年以下有期徒刑。